【裁判字號】    91,上易,2060
【裁判日期】    920529
【裁判案由】    竊盜
【裁判全文】
臺灣高等法院臺中分院刑事判決                九十一年度上易字第二○六○號
    上  訴  人  臺灣臺中地方法院檢察署檢察官
    被      告  甲○○
右上訴人因被告竊盜案件，不服臺灣臺中地方法院九十一年度易字第一四四八號中華
民國九十一年十月四日第一審判決（起訴案號：臺灣臺中地方法院檢察署九十一年度
偵字第九九三八號），提起上訴，本院判決如左：
    主      文
上訴駁回。
    理      由
一、原審法院檢察署檢察官公訴意旨略以：被告甲○○意圖為自己不法之所有，於民
    國（下同）九十一年三月九日九時二十分許，在臺北市○○區○○路九號前，見
    被害人乙○○所有車牌號碼ＣＦＬ－四二一號重型機車鑰匙未拔出，即著手竊取
    ，得手後留供己用，嗣於九十一年三月十二日十五時許，在臺北市○○區○○路
    與華陰街口，欲啟動該車使用時，為警查獲，案經臺北市政府警察局北投分局報
    告偵辦；因認被告甲○○涉犯刑法第三百二十條第一項之竊盜罪嫌云云。
二、按犯罪事實應依證據認定之，無證據不得推定其犯罪事實；不能證明被告犯罪或
    其行為不罰者，應諭知無罪之判決，刑事訴訟法第一百五十四條、第三百零一條
    第一項分別定有明文。而刑事訴訟法上所謂認定犯罪事實之證據，係指足以認定
    被告確有犯罪行為之積極證據而言，該項證據自須適合於被告犯罪事實之認定，
    始得採為斷罪資料，最高法院二十九年上字第三一○五號著有判例。又認定犯罪
    事實所憑之證據，無論係直接證據或間接證據，其為訴訟上之證明，須於通常一
    般之人均不致有所懷疑，而得確信其為真實之程度者，始得據為有罪之認定，倘
    其證明尚未達到此一程度，而有合理之懷疑存在，復無其他調查途徑可尋，法院
    即應為無罪之判決，最高法院七十六年臺上字第四九八六號著有判例。
三、原審法院檢察署檢察官公訴意旨認被告甲○○涉有上開竊盜罪嫌，無非以被告甲
    ○○始終無法提供出借前開機車之男子姓名資料以資查證，又被告甲○○坦承其
    在臺北市生活時借住臺北市○○路七號之一，該處所即在被害人乙○○機車失竊
    地附近，復據被害人乙○○於警詢指訴綦詳，並有乙○○出具之贓物領據一紙附
    卷可稽等，資為論據。
四、被告甲○○經本院合法傳喚無正當理由雖未到庭，惟被告甲○○於原審調查時堅
    決否認有何前開竊盜之犯行，辯稱：伊並無行竊之行為，伊自桃園步行前往臺北
    市，長途跋涉，於九十一年三月九日下午行經臺北市西門町時，有一不詳姓名年
    籍綽號「阿東」之成年男子，見伊面容疲憊，即好心借與機車使用，伊僅騎乘一
    次，即停放於臺北市○○路與華陰街口之臺汽車站附近，九十一年三月十二日中
    午，不詳姓名年籍綽號「阿東」之成年男子曾經撥打伊行動電話云云。
五、經查：被告甲○○為警查獲時，固處於占有使用前開車牌號碼ＣＦＬ－四二一號
    重型機車之狀況中，而前開重型機車係被害人乙○○所失竊之贓車等情，業經被
    告甲○○於原審審理中供述屬實，核與證人乙○○之指述情節相符，並有乙○○
    出具之贓物領據在卷可稽，惟被告甲○○雖占有使用前開重型機車，然被告甲○
    ○堅決否認涉有竊盜犯行，而於警詢中自承：「我有問來源及行照，那名男子答
    稱：他是在馬路邊看到該車鑰匙沒拿走就竊取使用」等語（詳見臺灣士林地方法
    院檢察署九十一年度偵字第二八八七號卷第一頁背面、第二頁），被告顯自承其
    知悉該機車係贓車仍予收受使用，並無何相關積極事證，足認被告甲○○確有行
    竊該重型機車之行為，是被告甲○○占有使用前開重型機車之行為，依上開被告
    警詢所供，應僅能認係收受贓物之行為，尚無從積極認定原審法院檢察署檢察官
    所指之竊盜行為；另被告甲○○於臺北市之居住地點，依據被告甲○○之供述，
    係於九十年三月十六日始行居住於臺北市○○區○○路七之一號現址，原先僅係
    暫棲於車站附近，無固定之居所，則被告甲○○事後之居所縱與失竊地點相近，
    亦難資為被告甲○○確有行竊之佐證；再者，被告甲○○並無自證無罪之義務，
    縱然被告甲○○所供述內容，經原審法院調閱被告甲○○所使用之行動電話門號
    0000000000號之雙向通聯紀錄結果進行查證結果，並無被告甲○○所
    稱之不詳姓名年籍綽號「阿東」之成年男子於九十一年三月十二日十三時三十分
    許撥打電話與被告甲○○之紀錄，惟仍應視相關證據是否業已該當於竊盜罪之法
    律構成要件始足當之，非謂被告甲○○之供述內容不實，即率認被告甲○○有何
    前揭竊盜之犯行；是以，被告甲○○所辯，縱無法證明為真實，然並無相關積極
    事證足認被告甲○○確有行竊之行為，尚難僅憑被告甲○○占有使用前開重型機
    車之行為即行認定有前揭竊盜之犯行。此外，復查無其他積極證據足資證明被告
    甲○○有何竊盜之犯行，原審判決因認被告竊盜犯行，不能證明而為被告無罪之
    諭知並認被告甲○○另涉犯收受贓物罪嫌部分，應由承辦檢察官另行偵辦處理，
    核無違誤，應予維持。
六、原審法院檢察署檢察官上訴意旨以：「一、原審判決被告無罪，無非係以被告甲
    ○○為警查獲時，雖係處於占有使用前開重型機車之狀況中，然並無相關事證，
    足認被告甲○○確有行竊之行為，是被告甲○○占有使用前開重型機車之行為，
    與公訴人所指訴之竊盜行為間並無必然之因果關係存在等理由為根據，然查：
    （一）被告意圖為自己不法之所有，竊取係爭機車使用之犯罪事實，除有被害人
    乙○○於警訊指訴機車遭竊等情歷歷外，被告佔有使用上開失竊之重機車乃為警
    當場查獲。被告竊盜犯行既有上開事證可資證明，原審判決書稱被告犯行應屬不
    能證明等語，實有誤會。（二）雖被告一再以該機車是一陌生男子交給伊使用云
    云置辯，然查被告無業，且無固定居所，且被告曾於八十六年間因侵占案件，經
    臺灣嘉義地方法院判處有期徒刑六月，於八十七年四月二日執行完畢。復於九十
  年間因竊盜案件，經臺灣臺中地方法院判處拘役五十五日。本件竊盜犯行起訴後
    ，臺灣嘉義地方法院檢察署復查獲被告另又犯竊盜罪嫌，而以九十一年度偵緝字
    第三六二號移送併辦，足認被告有慣常竊取他人財物之習性，且已知悉如何辯解
    以矇混逃脫罪責。竊車嫌犯多數於偵審中為卸責均推諉稱係綽號阿明、阿亮等人
    （本件被告於原審係編稱綽號阿東之男子交車給伊）交車云云，又無法交待該綽
    號之人之資料，此等辯詞乃圖卸之詞，甚為明顯。況且本件被告於偵查中辯稱：
    伊於九十一年三月九日下午在臺北市○○區○○路上行走時，一陌生男子主動將
    該車借伊使用，並告知該車是路邊牽的云云。於原審中辯稱：『伊於九十一年三
    月九日下午行經臺北市西門町時，有一不詳姓名年籍綽號阿東之成年男子，見伊
    面容疲憊，即好心借與機車使用。』云云。何以不認識被告之陌生男子會主動借
    車給被告使用？又何以告知其綽號？又何以未談及車子來源，如何還車之事？被
    告所辯既顯與常情有違，自屬編造之詞，即不應逕予採信。何況被告坦承其在臺
    北生活時可借住臺北市○○路七號之一，該處所即在被害人乙○○之機車失竊地
    附近。又被告向原審所稱九十一年三月十二日中午，不詳姓名年籍綽號『阿東』
    之成年男子曾經撥打伊行動電話已經原審調閱甲○○所使用之行動電話門號00
    00000000號之雙向通聯紀錄結果進行查證結果，並無被告所稱之不詳姓
    名年籍綽號『阿東』之成年男子於九十一年三月十二日十三時三十分許撥打電話
    與被告甲○○之紀錄。被告所辯既與常情有違，且查與事實不符，自不應率予採
    信，否則恐有鼓勵竊車嫌犯即或已遭警方人贓俱獲，只須編造以該車是綽號阿Ｘ
    之人交給伊等情置辯，就可脫免刑責之嫌。綜上原審判決書謂無證據足資證明被
    告甲○○有何竊盜犯行，實有疏誤。二、原審認定事實既有上述之違誤，自難認
    原判決妥適，爰依刑事訴訟法第三百四十四條第一項、第三百六十一條提起上訴
    ，謀求救濟。請撤銷原判決，另為適當之判決。」等語。惟查：、被害人乙○
    ○於警訊指訴機車遭竊等情，固能證明被害人乙○○之上開機車失竊，並未能積
    極證明係被告所竊盜。而被告佔有使用上開失竊之重機車為警當場查獲，依上開
    被告於警訊自承於其收受時已知悉贓車，復僅能證明被告收受贓車之犯行，亦無
    從以被告佔有使用上開失竊之重機車為警當場查獲，即積極推論係被告所竊盜，
    是原審法院檢察署檢察官上訴意旨以被害人乙○○於警訊指訴機車遭竊及被告佔
    有使用上開失竊之重機車為警當場查獲認被告竊取上開重型機車之論據，尚有誤
    會。、如前所述，被告業已知贓，則以贓車借予不認識之人且未談及車子來源
    及如何還車之事，可免遭追緝，尚難謂與常情有違。另原審法院雖查無不詳姓名
    年籍綽號「阿東」之成年男子於九十一年三月十二日十三時三十分許撥打電話與
    被告甲○○之紀錄，而無從認被告上開辯稱「阿東」有以行動電話與伊連絡屬實
    ，且原審法院檢察署檢察官亦認被告有竊盜犯罪紀錄，是被告已知悉如何辯解以
    矇混逃脫罪責之依據。惟查無通話紀錄固可認定被告上開辯稱連絡一節不可採，
    惟仍非可執為積極認定被告犯本件竊盜犯行之證據。又被告固有竊盜紀錄，致原
    審法院檢察署檢察官認被告已知悉如何辯解以矇混逃脫罪責，惟按被告並無自證
    無罪之義務，且依刑事訴訟法第九十五條第二款規定被告並有保持緘默之權利，
    對於被告之積極犯罪證據，依刑事訴訟法第一百六十一條之規定，應由檢察官負
    舉證責任，而機車占有之型態，有合法買賣交付、借用、抵押、故買贓物、收受
    贓物、搶奪、詐欺、竊盜‧‧‧等等情形不一而足，是本件於被告僅坦承知贓而
    否認竊盜犯行之情況下，尚無從於無積極之證人及證據足資證明被告有竊盜上開
    機車之情況下，僅憑失竊之機車在被告占有中而被告已有竊盜紀錄已知如何辯解
    ，即予積極認定上開機車係被告所竊，是原審法院檢察署檢察官右揭上訴，尚有
    誤會。綜上所述，本件除被告所涉贓物犯行，應由原審法院檢察署檢察官另行偵
    辦外，原審法院檢察署檢察官右揭上訴所指各節，均無理由，應予駁回。
七、至於臺灣嘉義地方法院檢察署檢察官九十一年度偵緝字第三六二號以被告甲○○
    涉犯竊盜罪嫌移送併辦部分，本院經審理結果，既認本案被告甲○○涉嫌竊盜部
    分，因證據不足，而為無罪判決之諭知，業如前述，則移送併辦部分即非本院審
    判效力所及，應退由原承辦檢察官另行處理，附此敘明。
八、又本件被告甲○○於審判期日，經合法傳喚，無正當理由不到庭，爰不待其到庭
    陳述，逕行判決，併予敘明。
據上論斷，應依刑事訴訟法第三百六十八條、第三百七十一條判決如主文。
本案經檢察官丙○○到庭執行職務。
中      華      民      國      九十二     年     五      月   二十九   日
                                臺灣高等法院臺中分院刑事第三庭
                                      審判長法  官  陳  朱  貴
                                            法  官  劉  連  星
                                            法  官  胡  忠  文
右正本證明與原本無異。
不得上訴。
                                            書記官  許  美  惠
中      華      民      國      九十二     年     五      月    三十    日
                                                                        Ｒ


司法院資訊處製作；財團法人民間司法改革基金會備份。
